臺灣高等法院臺中分院刑事判決　　　　　　　　　　　九十一年度上易字第四六號
　　上　訴　人　臺灣彰化地方法院檢察署檢察官
　　被　　　告　戊○○
右上訴人因被告違反家庭暴力防治法等案件，不服臺灣彰化地方法院九十年度易字第
一一五三號中華民國九十年八月二十三日第一審判決（起訴案號：臺灣彰化地方法院
檢察署九十年度偵字第四四五六號），提起上訴，本院判決如左：
      主  文
原判決撤銷。
戊○○連續違反法院所為應遠離被害人丁○○住居所至少壹佰公尺、及禁止對被害人
丁○○實施身體上不法侵害行為之保護令裁定，處拘役伍拾伍日，如易科罰金，以參
佰元折算壹日。
      事  實
一、戊○○與丁○○原為夫妻（案發後，已於民國九十年九月二十日辦理離婚登記）
    ，二人之間，於民國（下同）九十年九月二十日以前，具有家庭暴力防治法第三
    條第一款所定之家庭成員關係。又丁○○曾因不堪戊○○對其實施家庭暴力行為
    ，而向台灣彰化地方法院申請核發民事保護令，經台灣彰化地方法院於九十年三
    月二十八日以該院九十年度家護字第七七號民事通常保護令裁定，禁止戊○○於
    十個月內，不得對丁○○實施身體上或精神上不法侵害之行為、不得直接或間接
    騷擾丁○○，及應遠離丁○○在彰化縣鹿港鎮溝墘里溝墘巷三０一號之住所至少
    一百公尺。詎戊○○在收受上開民事保護令後，竟基於違反上開保護令裁定之概
    括犯意，仍連續多日與丁○○同住在距離上址約六、七十多公尺處之彰化縣鹿港
    鎮溝墘里溝墘巷三三五弄十七號居所。嗣至九十年六月二十四日凌晨二時許，戊○○又至上址，且因不滿丁○○未告知當晚行蹤，即在上址之二樓臥房內，將丁○○從床上拉起質問其行蹤，且基於普通傷害之犯意，出手毆打丁○○，而違反
    保護令，對丁○○實施身體上不法侵害之家庭暴力行為，致使丁○○受有左前臂
    、左腳、左肩、前胸挫傷及前額裂傷等普通傷害。
二、案經被害人丁○○訴由彰化縣警察局鹿港分局報請台灣彰化地方法院檢察署檢察
    官偵查起訴。
      理  由
一、訊據本案被告戊○○（以下簡稱為被告）雖坦承伊與丁○○原為夫妻，在九十年
    九月二十日二人離婚以前，告訴人丁○○曾因不滿伊對其實施家庭暴力行為，而
    向台灣彰化地方法院申請核發民事保護令獲准，禁止伊在十個月內，不得對告訴
    人丁○○實施身體上或精神上不法侵害之行為、不得直接或間接騷擾告訴人丁○○，及應遠離彰化縣鹿港鎮溝墘里溝墘巷三０一號告訴人丁○○之住所至少一百
    公尺等事實，亦坦承伊在收受上開民事保護令後，即又與告訴人丁○○同住在距
    離上址約六十多公尺處之彰化縣鹿港鎮溝墘里溝墘巷三三五弄十七號居所，且於
    九十年六月二十四日凌晨二時許，因不滿告訴人丁○○未告知當晚行蹤，伊確有
    在上址之二樓臥房內，對告訴人丁○○質問各情，惟被告矢口否認當時伊有出手
    毆打告訴人丁○○，而違反保護令，對告訴人丁○○實施身體上不法侵害之犯罪
    情事，並辯稱：伊住上址，有經告訴人丁○○之同意，此部分應不為罪，另告訴
    人丁○○左前臂、左腳、左肩、前胸之挫傷及前額之裂傷，伊亦不知如何造成，
    並非伊出手毆打所致，此部分伊應不為罪等情。
二、然查：（一）本案被告與告訴人與丁○○原為夫妻，於案發後之九十年九月二十
    日才辦理離婚登記，二人在此之前，具有家庭暴力防治法第三條第一款所定之家
    庭成員關係，又告訴人丁○○曾因不堪被告對其實施家庭暴力行為，而向台灣彰
    化地方法院申請核發民事保護令，經台灣彰化地方法院於九十年三月二十八日以
    該院九十年度家護字第七七號民事通常保護令裁定，禁止戊○○於十個月內，不
    得對丁○○實施身體上或精神上不法侵害之行為、不得直接或間接騷擾丁○○，
    及應遠離彰化縣鹿港鎮溝墘里溝墘巷三０一號告訴人丁○○之住所至少一百公尺
    ，上情除據被告是認無誤之外，並有戶籍謄本、及上開民事通常保護令裁定在卷
    可稽。此部分事實應堪認定。（二）又本案被告在收受上開民事保護令後，仍連
    續多日違反法院所為應遠離告訴人丁○○住居所至少一百公尺之保護令裁定，而
    與告訴人丁○○及其等子女同住在距離上址約六、七十多公尺處之彰化縣鹿港鎮
    溝墘里溝墘巷三三五弄十七號居所，此係被告於偵、審中所自承之事實。就此部
    分，被告雖以前開情、詞置辯，惟命相對人遷出被害人住居所或遠離被害人之保
    護令，不因被害人同意相對人不遷出或不遠離而失其效力，此於家庭暴力防治法
    第十六條定又明文。被告縱經告訴人丁○○之同意而住居上址，依據上開規定，
    仍屬違反上開保護令裁定。（三）另本案被告於九十年六月二十四日凌晨二時許
    ，又在上址因不滿告訴人丁○○未告知當晚行蹤，竟在上址之二樓臥房內，將告
    訴人丁○○從床上拉起質問其行蹤，且基於普通傷害之犯意，出手毆打告訴人丁○○，而違反保護令，對丁○○實施身體上不法侵害之家庭暴力行為，致使告訴
    人丁○○受有左前臂、左腳、左肩、前胸挫傷及前額裂傷等普通傷害各情，亦據
    告訴人丁○○指訴不移，並有彰化縣鹿港鎮百川醫院所出具之診斷證明書一紙、
    及警員所拍攝告訴人丁○○受傷之照片四禎在卷可稽。經本院傳訊受理告訴人丁○○報案之警員甲○○，其亦證稱：告訴人丁○○係於案發當日凌晨二、三時之
    間，以電話報案，報案時即報稱有遭被告毆打，及至其等趕去時，告訴人丁○○
    已避往彰化縣鹿港鎮溝墘里溝墘巷三○九號其兄嫂丙○○之家中，當時被告猶在
    門外敲門要進去找告訴人丁○○理論，及至其等入內，告訴人丁○○即說明被打
    之過程，其在派出所製作筆錄時，即以相機拍攝告訴人丁○○受傷部位之照片，
    隨後並將告訴人丁○○送醫診治各情（見本院卷宗第四六頁）。被告亦坦認警員
    到場之時，告訴人丁○○確避至彰化縣鹿港鎮溝墘里溝墘巷三○九號其兄嫂丙○○之家中，當時其亦確在門外。若非被告在質問告訴人丁○○當晚之行蹤而未得
    滿意之答覆後，其確有毆打告訴人丁○○，告訴人丁○○何需於深夜避至其兄嫂
    丙○○之家中，並報警前去處理。本院參酌警員所攝照片、警員甲○○之上開證
    詞、及彰化縣鹿港鎮百川醫院所出具之上開診斷證明書，認告訴人丁○○之上開
    指訴應屬可信。被告辯稱案發當時並未毆打告訴人丁○○，不知其傷勢如何造成
    云云，無非係卸責之詞，不足採信。另被告亦坦承案發當時，其子女黃偉荏、黃
    依璇均在三樓房間睡覺，且未下樓，黃偉荏、黃依璇二人於案發當時均未在場，
    其情甚明。是亦不得以黃偉荏、黃依璇二人之證詞，資為被告未為前開犯行之有
    利證據。被告辯稱並未犯罪，尚無可採信。事證明確，被告之前開犯行均堪認定
    。
三、核被告所為，係犯刑法第二百七十七條第一項之普通傷害罪、及家庭暴力防治法
    第五十條第一、四款之違反保護令罪。至於被告於九十年六月二十四日凌晨二時
    許，在上址因不滿丁○○未告知當晚行蹤，即在上址之二樓臥房內，將丁○○從
    床上拉起質問其行蹤部分，核屬其實施家庭暴力之行為之階段行為，不另論處家
    庭暴力防治法第五十條第二款之違反保護令罪。又被告以一行為而觸犯家庭暴力
    防治法第五十條第一款之違反保護令罪、及刑法第二百七十七條第一項之普通傷
    害罪，係屬一行為觸犯二罪名之想像競合犯，應依刑法第五十五條之規定，從一
    重依家庭暴力防治法第第五十條第一款之違反保護令罪論處。公訴人認應數罪併
    罰，尚有未洽。另被告多次違反保護令罪之犯行，其犯罪時間緊接，所犯罪名相
    同，顯係基於概括之犯意反覆而為，應依刑法第五十六條連續犯之規定，論以情
    節較重即被告於九十年六月二十四日凌晨二時所犯之違反法院所為應遠離被害人
    丁○○住居所至少一百公尺、及禁止對被害人丁○○實施身體上不法侵害行為之
    保護令裁定一罪，並依法加重其刑。
四、本案被告之前開犯罪事證既已明確，其犯行已堪認定，原審判決仍為被告無罪之
    諭知，即有未合。是本案公訴人上訴指謫原審判決被告無罪不當，為有理由，自
    應由本院將原審無罪判決撤銷，改判被告有罪。爰審酌被告之品行、犯罪動機、
    所生危害、及犯罪後之態度等一切犯罪情狀，量處拘役五十五日，並諭知易科罰
    金之折算標準。
五、據上論斷，應依刑事訴訟法第三百六十九條第一項前段、第三百六十四條、第二
    百九十九條第一項前段、家庭暴力防治法第五十條第一、四款、刑法第十一條前
    段、第五十六條、第二百七十七條第一項、第五十五條、第四十一條第一項前段
    、罰金罰鍰提高標準條例第一條前段、第二條，判決如主文。
本案經檢察官乙○○到庭執行職務。
中      華      民      國      九十一   年       四      月     十     日
                                  臺灣高等法院臺中分院刑事第三庭
                                        審判長法  官  陳  朱  貴
                                              法  官  胡  忠  文
                                              法  官  廖  柏  基
右正本證明與原本無異。
不得上訴。
                                              書記官  詹  錫  朋
中      華      民      國      九十一   年       四      月     十一   日
附錄條文：
家庭暴力防治法第五十條第一、四款：
違反法院第十三條、第十五條所為之下列裁定者，為本所稱之違反保護令罪，處三年
以下有期徒刑、拘役或科或併科新臺幣十萬元以下罰金：
一、禁止實施家庭暴力行為。
四、遠離住居所、工作場所、學校或其他特定場所。    Ｉ
